# 评估增值后处置子公司的合并抵消问题

提问人：hyhsunny 时间：2017-07-06 16:39:14
陈版，您好。前面阅读过你关于出售子公司问题阐述，受益匪浅。我这里有个问题，因牵涉到评估增值后的子公司转让，。例子简述如下： A公司投资 100 成立B公司，持有其100%的股权。 2010 年底，A公司改制时，对B公司的长期投资评估增值 100 ，当时A公司账务处理是：借长期股权投资，贷：资本公积。 随后A公司经审批后将资本公积转增资本。 到 2012 年底，B公司账面留存收益为 200 万元。 2012 年-2013年期间B公司没有利润。 2013 年底，A公司将B公司转让给C公司，转让价格为B公司的账面价值300 （100+200）。 A公司出售子公司时，分录为： 借：银行存款： 300 贷：长期股权投资 200 投资收益 100 抵消分录是否为： 借：投资收益 200 贷：年初未分配利润 200 但这样会有个问题，在合并报表层面的资本公积会多出来100 ，而在母公司层面会出现投资收益-100。 以上处理是否合适，请陈版及各位高手指导一下。

回答人：chenyiwei
你在主帖中的处理是合理的，即A改制时对B的股权投资的评估增值形成的资本公积在后续股权处置时不能转入损益。这部分资本公积将一直保留在A的个别报表和合并报表层面的资本公积中。

提问人：hyhsunny 时间：2017-07-06 18:01:56
但这边有个问题， 2012 年合并报表是，抵销分录是： 1 、借：长期投资-损益调整 200 （假定 200 全是 2012 年利润） 贷：投资收益200 2、借：资本公积--评估增值 100 贷：长期股权投资 100 3、借：实收资本 100 未分配利润 200贷：长期股权投资 300 （100+200） 4 、借：投资收益 200 贷：未分配利润 第二笔分录存在是为了保证长期投资可以完整的抵消。但这样在合并层面会形成资本公积-100. 子公司出售后，如果不对资本公积进行调整，会导致期末合并报表不能完全衔接。资本公积多了 100 ，而未分配利润少了 100

回答人：chenyiwei
这部分资本公积－ 100 是子公司（已完成公司制改制）的资产的评估增值，在合并报表层面应冲减资本公积，所以合并报表层面资本公积的负数是合理的。后续该负数也将一直存续下去。

提问人：hyhsunny 时间：2017-07-07 14:45:01
谢谢陈版。 那最终抵消分录是不是两笔： 1 、 借：投资收益 200 贷：年初未分配利润 200 2、借：资本公积 100贷：年初未分配利润 100

回答人：chenyiwei
可以这样理解。

提问人：lixicheng1919 时间：2017-11-15 16:38:43
陈版，有点疑问： B公司由全民所有者企业改制为有限责任公司，投资方A公司根据评估增值确认的资本公积 1000 万，A公司在处置B公司股权时，为何不能一并转入处置损益？ 我理解，该资本公积作为A公司对B公司投资的一部分，作为投资成本，应该予以转出，且B公司改制时，经国税总局豁免，B公司增值部分资产并未纳税，出于纳税角度，此部分也应该转入损益，缴纳股权转让所得税。

回答人：chenyiwei
这是一种习惯做法，参照IFRS下固定资产和无形资产采用重估价模型时，累计的“重估价盈余”在资产处置时应直接转入留存收益（不通过利润表）的处理方式。